---
title: "Limpieza de datos para Egatur"
author: "Sandra de la Fuente"
date: "30 de mayo de 2017"
output:
  html_document:
    fig_height: 5
    fig_width: 7
    number_sections: yes
    theme: journal
    toc: yes
    toc_depth: 1
  pdf_document:
    toc: yes
  word_document: default
---

<br></br>


# Se establece el directorio de trabajo

```{r setwd y librerias}

#Limpiamos el workspace
rm(list=ls())


setwd("C:/Users/sandr/Desktop/TFM_Master/TFM_DataScience/")

```

# Limpieza e integración de los datos


En este script se realiza la limpieza e integración de datos, se enfoca a la combinación de múltiples ficheros de registros, para crear nuevos, con el objetivo final de unir los datos sobre un mismo fichero csv.

Se produce la limpieza de datos, es decir, la decisión sobre qué datos se van a emplear en el análisis, usando criterios relativos a la relevancia para los objetivos, la calidad de los mismos o restricciones técnicas por las técnicas de análisis. 

Esta selección a realizar se refiere tanto a los atributos o campos de los registros en los ficheros, como a los registros en sí.

Esta tarea incluiría, si fuera necesario, la inserción de valores por defecto adecuados o el uso de modelado para estimar los valores ausentes (missing values). 

Los ficheros que se van a limpiar en este script son los relacionados con “Encuesta de gasto turístico. Egatur

Para el TFM se va a utilizar los datos contenidos en los ficheros elevado_eg_mod_web_tur_XXXX.txt, se obvian los datos de los ficheros etapas_eg_mod_web_XXXX.txt

```{r cargadatos}

egatur0117=read.table('../data_01/Egatur/elevado_eg_mod_web_tur_0117.txt', sep = ';', colClasses = "character", header=TRUE, fileEncoding = "latin1")

egatur0217 <- read.table('../data_01/Egatur/elevado_eg_mod_web_tur_0217.txt', sep = ';', colClasses = "character", header=TRUE, fileEncoding = "latin1")

egatur0317 <- read.table('../data_01/Egatur/elevado_eg_mod_web_tur_0317.txt', sep = ';', colClasses = "character", header=TRUE, fileEncoding = "latin1")

egatur0416 <- read.table('../data_01/Egatur/elevado_eg_mod_web_tur_0416.txt', sep = ';', colClasses = "character", header=TRUE, fileEncoding = "latin1")

egatur0516 <- read.table('../data_01/Egatur/elevado_eg_mod_web_tur_0516.txt', sep = ';', colClasses = "character", header=TRUE, fileEncoding = "latin1")

egatur0616 <- read.table('../data_01/Egatur/elevado_eg_mod_web_tur_0616.txt', sep = ';', colClasses = "character", header=TRUE, fileEncoding = "latin1")

egatur0716 <- read.table('../data_01/Egatur/elevado_eg_mod_web_tur_0716.txt', sep = ';', colClasses = "character", header=TRUE, fileEncoding = "latin1")

egatur0816 <- read.table('../data_01/Egatur/elevado_eg_mod_web_tur_0816.txt', sep = ';', colClasses = "character", header=TRUE, fileEncoding = "latin1")

egatur0916 <- read.table('../data_01/Egatur/elevado_eg_mod_web_tur_0916.txt', sep = ';', colClasses = "character", header=TRUE, fileEncoding = "latin1")

egatur1016 <- read.table('../data_01/Egatur/elevado_eg_mod_web_tur_1016.txt', sep = ';', colClasses = "character", header=TRUE, fileEncoding = "latin1")

egatur1116 <- read.table('../data_01/Egatur/elevado_eg_mod_web_tur_1116.txt', sep = ';', colClasses = "character", header=TRUE, fileEncoding = "latin1")

egatur1216 <- read.table('../data_01/Egatur/elevado_eg_mod_web_tur_1216.txt', sep = ';', colClasses = "character", header=TRUE, fileEncoding = "latin1")


#se crea una columna con el mes de cada fichero

egatur0117$Mes<-01
egatur0217$Mes<-02
egatur0317$Mes<-03
egatur0416$Mes<-04
egatur0516$Mes<-05
egatur0616$Mes<-06
egatur0716$Mes<-07
egatur0816$Mes<-08
egatur0916$Mes<-09
egatur1016$Mes<-10
egatur1116$Mes<-11
egatur1216$Mes<-12

```


Se van a unificar todos los datos de los ficheros en un unico DataSet.


```{r crear DataSet}

dsEgatur<-rbind(egatur0117,egatur0217,egatur0317,egatur0416,egatur0516,egatur0616,egatur0716,egatur0816,egatur0916,egatur1016,egatur1116,egatur1216)

head(dsEgatur)

```




Se modifican los nombres de las columnas.

```{r nombre columnas}
colnames(dsEgatur)[colnames(dsEgatur)=="A0"] <- "Encuesta"
colnames(dsEgatur)[colnames(dsEgatur)=="A0_1"] <- "Id"
colnames(dsEgatur)[colnames(dsEgatur)=="A0_7"] <- "Tipo_Viajero"
colnames(dsEgatur)[colnames(dsEgatur)=="A1"] <- "Via_Salida"
colnames(dsEgatur)[colnames(dsEgatur)=="pais"] <- "Pais"
colnames(dsEgatur)[colnames(dsEgatur)=="ccaa"] <- "Destino_CCAA"
colnames(dsEgatur)[colnames(dsEgatur)=="A13"] <- "Pernoctaciones"
colnames(dsEgatur)[colnames(dsEgatur)=="aloja"] <- "Alojamiento"
colnames(dsEgatur)[colnames(dsEgatur)=="motivo"] <- "Motivo"
colnames(dsEgatur)[colnames(dsEgatur)=="A16"] <- "Paquete_Turistico"
colnames(dsEgatur)[colnames(dsEgatur)=="gastototal"] <- "Gasto_Total"
colnames(dsEgatur)[colnames(dsEgatur)=="factoregatur"] <- "Viajeros"


head(dsEgatur)

```

Eliminamos las columnas que no nos interesan en este caso mm_aaaa, Encuesta e Id.


```{r eliminar columnas}

dsEgatur$mm_aaaa <- NULL
dsEgatur$Encuesta <- NULL
dsEgatur$Id <- NULL

head(dsEgatur)

```


Se formatea los datos a los tipos adecuados:
  1. Tipos numéricos (Tipo_Viajero, Viajeros y Gasto_Total)
  2. Tipos Categóricos (Via_Salida, Pais, Destino_CCAA, Pernoctaciones, Alojamiento, Motivo, Paquete_Turistico y Mes)


```{r data format}

dsEgatur$Tipo_Viajero<-as.numeric(dsEgatur$Tipo_Viajero)
dsEgatur$Viajeros<-as.numeric(dsEgatur$Viajeros)
dsEgatur$Gasto_Total<-as.numeric(dsEgatur$Gasto_Total)

dsEgatur$Via_Salida<-as.factor(dsEgatur$Via_Salida)
dsEgatur$Pais<-as.factor(dsEgatur$Pais)
dsEgatur$Destino_CCAA<-as.factor(dsEgatur$Destino_CCAA)
dsEgatur$Pernoctaciones<-as.factor(dsEgatur$Pernoctaciones)
dsEgatur$Alojamiento<-as.factor(dsEgatur$Alojamiento)
dsEgatur$Motivo<-as.factor(dsEgatur$Motivo)
dsEgatur$Paquete_Turistico<-as.factor(dsEgatur$Paquete_Turistico)
dsEgatur$Mes<-as.factor(dsEgatur$Mes)



head(dsEgatur)

```


Se genera un fichero en formato csv con los datos del dataset.


```{r file csv}

write.csv(dsEgatur,file="Egatur.csv",row.names = FALSE )


```