---
title: "Limpieza de datos para Frontur"
author: "Sandra de la Fuente"
date: "30 de mayo de 2017"
output:
  html_document:
    fig_height: 5
    fig_width: 7
    number_sections: yes
    theme: journal
    toc: yes
    toc_depth: 1
 
---
<br></br>


# Se establece el directorio de trabajo

```{r setwd y librerias}

#Limpiamos el workspace
rm(list=ls())


setwd("C:/Users/sandr/Desktop/TFM_Master/TFM_DataScience/")

```

# Limpieza e integración de los datos


En este script se realiza la limpieza e integración de datos, se enfoca a la combinación de múltiples ficheros de registros, para crear nuevos, con el objetivo final de unir los datos sobre un mismo fichero csv.

Se produce la limpieza de datos, es decir, la decisión sobre qué datos se van a emplear en el análisis, usando criterios relativos a la relevancia para los objetivos, la calidad de los mismos o restricciones técnicas por las técnicas de análisis. 

Esta selección a realizar se refiere tanto a los atributos o campos de los registros en los ficheros, como a los registros en sí.

Esta tarea incluiría, si fuera necesario, la inserción de valores por defecto adecuados o el uso de modelado para estimar los valores ausentes (missing values). 

Los ficheros que se van a limpiar en este script son los relacionados con "Estadística de movimientos turísticos en frontera. Frontur"


```{r cargadatos}

frontur0117=read.table('../data_01/Frontur/datos_frontur0117.txt', sep = ';', colClasses = "character", header=TRUE, fileEncoding = "latin1")

frontur0217 <- read.table('../data_01/Frontur/datos_frontur0217.txt', sep = ';', colClasses = "character", header=TRUE, fileEncoding = "latin1")

frontur0317 <- read.table('../data_01/Frontur/datos_frontur0317.txt', sep = ';', colClasses = "character", header=TRUE, fileEncoding = "latin1")

frontur0417 <- read.table('../data_01/Frontur/datos_frontur0417.txt', sep = ';', colClasses = "character", header=TRUE, fileEncoding = "latin1")


frontur0116 <- read.table('../data_01/Frontur/datos_frontur0116.txt', sep = ';', colClasses = "character", header=TRUE, fileEncoding = "latin1")

frontur0216 <- read.table('../data_01/Frontur/datos_frontur0216.txt', sep = ';', colClasses = "character", header=TRUE, fileEncoding = "latin1")

frontur0316 <- read.table('../data_01/Frontur/datos_frontur0316.txt', sep = ';', colClasses = "character", header=TRUE, fileEncoding = "latin1")

frontur0416 <- read.table('../data_01/Frontur/datos_frontur0416.txt', sep = ';', colClasses = "character", header=TRUE, fileEncoding = "latin1")

frontur0516 <- read.table('../data_01/Frontur/datos_frontur0516.txt', sep = ';', colClasses = "character", header=TRUE, fileEncoding = "latin1")

frontur0616 <- read.table('../data_01/Frontur/datos_frontur0616.txt', sep = ';', colClasses = "character", header=TRUE, fileEncoding = "latin1")

frontur0716 <- read.table('../data_01/Frontur/datos_frontur0716.txt', sep = ';', colClasses = "character", header=TRUE, fileEncoding = "latin1")

frontur0816 <- read.table('../data_01/Frontur/datos_frontur0816.txt', sep = ';', colClasses = "character", header=TRUE, fileEncoding = "latin1")

frontur0916 <- read.table('../data_01/Frontur/datos_frontur0916.txt', sep = ';', colClasses = "character", header=TRUE, fileEncoding = "latin1")

frontur1016 <- read.table('../data_01/Frontur/datos_frontur1016.txt', sep = ';', colClasses = "character", header=TRUE, fileEncoding = "latin1")

frontur1116 <- read.table('../data_01/Frontur/datos_frontur1116.txt', sep = ';', colClasses = "character", header=TRUE, fileEncoding = "latin1")

frontur1216 <- read.table('../data_01/Frontur/datos_frontur1216.txt', sep = ';', colClasses = "character", header=TRUE, fileEncoding = "latin1")


frontur1015 <- read.table('../data_01/Frontur/datos_frontur1015.txt', sep = ';', colClasses = "character", header=TRUE, fileEncoding = "latin1")

frontur1115 <- read.table('../data_01/Frontur/datos_frontur1115.txt', sep = ';', colClasses = "character", header=TRUE, fileEncoding = "latin1")

frontur1215 <- read.table('../data_01/Frontur/datos_frontur1215.txt', sep = ';', colClasses = "character", header=TRUE, fileEncoding = "latin1")

#se crea una columna con el mesaño de cada fichero

frontur0117$Fec<-"0117"
frontur0217$Fec<-"0217"
frontur0317$Fec<-"0317"
frontur0417$Fec<-"0417"

frontur0116$Fec<-"0116"
frontur0216$Fec<-"0216"
frontur0316$Fec<-"0316"
frontur0416$Fec<-"0416"
frontur0516$Fec<-"0516"
frontur0616$Fec<-"0616"
frontur0716$Fec<-"0716"
frontur0816$Fec<-"0816"
frontur0916$Fec<-"0916"
frontur1016$Fec<-"1016"
frontur1116$Fec<-"1116"
frontur1216$Fec<-"1216"

frontur1015$Fec<-"1015"
frontur1115$Fec<-"1115"
frontur1215$Fec<-"1215"
```


Se van a unificar todos los datos de los ficheros en un unico DataSet.


```{r crear DataSet}

dsFrontur<-rbind(frontur0117,frontur0217,frontur0317,frontur0417,frontur0116,frontur0216,frontur0316,frontur0416,frontur0516,frontur0616,frontur0716,frontur0816,frontur0916,frontur1016,frontur1116,frontur1216,frontur1015,frontur1115,frontur1215)

head(dsFrontur)

```




Se modifican los nombres de las columnas.

```{r nombre columnas}
colnames(dsFrontur)[colnames(dsFrontur)=="A0"] <- "Encuesta"
colnames(dsFrontur)[colnames(dsFrontur)=="A0_1"] <- "Id"
colnames(dsFrontur)[colnames(dsFrontur)=="A0_7"] <- "Tipo_Viajero"
colnames(dsFrontur)[colnames(dsFrontur)=="A1"] <- "Via_Entrada"
colnames(dsFrontur)[colnames(dsFrontur)=="Residencia"] <- "Pais"
colnames(dsFrontur)[colnames(dsFrontur)=="CCAA"] <- "Destino_CCAA"
colnames(dsFrontur)[colnames(dsFrontur)=="A14"] <- "Alojamiento"
colnames(dsFrontur)[colnames(dsFrontur)=="A15"] <- "Motivo"
colnames(dsFrontur)[colnames(dsFrontur)=="A16"] <- "Paquete_Turistico"
colnames(dsFrontur)[colnames(dsFrontur)=="A13_1"] <- "Pernoctaciones"
colnames(dsFrontur)[colnames(dsFrontur)=="Factor"] <- "Viajeros"


head(dsFrontur)


```


Eliminamos las columnas que no nos interesan en este caso Encuesta.


```{r eliminar columnas}

dsFrontur$Encuesta <- NULL

head(dsFrontur)

```

Se formatea los datos a los tipos adecuados:
  1. Tipos numéricos (Id,Tipo_Viajero, Paquete_Turistico y Viajeros)
  2. Tipos Categóricos (Via_Entrada, Pais, Destino_CCAA, Alojamiento, Motivo, Pernoctaciones y Fec)
  
La columna Fec se divide en dos: Mes y Anyo.


```{r data format}


dsFrontur$Tipo_Viajero<-as.numeric(dsFrontur$Tipo_Viajero)
dsFrontur$Paquete_Turistico<-as.numeric(dsFrontur$Paquete_Turistico)
dsFrontur$Viajeros<-as.numeric(dsFrontur$Viajeros)

dsFrontur$Via_Entrada<-as.factor(dsFrontur$Via_Entrada)
dsFrontur$Pais<-as.factor(dsFrontur$Pais)
dsFrontur$Destino_CCAA<-as.factor(dsFrontur$Destino_CCAA)
dsFrontur$Alojamiento<-as.factor(dsFrontur$Alojamiento)
dsFrontur$Motivo<-as.factor(dsFrontur$Motivo)
dsFrontur$Pernoctaciones<-as.factor(dsFrontur$Pernoctaciones)
dsFrontur$Mes<-as.factor(substr(dsFrontur$Fec,1,2))
dsFrontur$Anyo<-as.factor(substr(dsFrontur$Fec,3,4))

head(dsFrontur)

```


Una vez que se genera las dos nuevas columnas con el mes y el año, se elimina la columna Fec.


```{r elimnacion Fec}

dsFrontur$Fec <- NULL

head(dsFrontur)

```

Se genera un fichero en formato csv con los datos del dataset.


```{r file csv}

write.csv(dsFrontur,file="Frontur.csv",row.names = FALSE)


```