---
title: "Predicción de los datos en Frontur"
author: "Sandra de la Fuente"
date: "30 de mayo de 2017"
output:
  html_document:
    fig_height: 5
    fig_width: 7
    number_sections: yes
    theme: journal
    toc: yes
    toc_depth: 1
  pdf_document:
    toc: yes
  word_document: default
---
<br></br>




```{r setwd y librerias, message=FALSE, warning=FALSE, include=FALSE}

#Limpiamos el workspace
rm(list=ls())

setwd("C:/Users/sandr/Desktop/TFM_Master/TFM_DataScience/")

library(forecast)
library(plyr)
library(dplyr)
library(ggplot2)
library(reshape2)
library(data.table)
library(effects)
library(ROCR)
library(stats)
library(xts)


```


En este script se desarrolla el procedimiento para obtener la respuesta a uno de los objetivos de este TFM:

 -  Análisis predictivo de la actividad turística en España.


# Predicción de los datos


Para ello se van a utilizar las técnicas de Análisis de Series Temporales:

-	Gráficos temporales. 
-	Series estacionarias y no estacionarias. 
-	Descomposición de una serie: tendencia, estacionalidad y componente irregular. 
-	Predicción.


Se carga el fichero fronturGLM.csv generado en la etapa anterior "Exploración de los datos".


```{r  Bloque de carga de datos Frontur.csv, Paises.csv y CCAA.csv}

fronturDS <- read.table("../data_exploring_03/fronturGLM.csv", header = T, sep = "," , fileEncoding = "utf-8")
head(fronturDS)


```

Se realiza una revisión básica del dataset y los estadísticos de las variables para conocer de forma breve, características básicas de los datos con los que se está trabajando.

```{r data analysis}

str(fronturDS)
summary(fronturDS)


```

Se puede apreciar que el dataset tiene 994.349 registros con 12 variables de información del turista: 

- id del turista.
- tipo del turista.
- via de entrada del turista.
- pais del turista.
- destino del turista.
- alojamiento durante el viaje.
- motivo del viaje.
- paquete turistico contratado.
- número de pernoctaciones.
- viajeros
- mes del viaje.
- año del viaje.



# Formateo de los datos

Se formatea los datos a los tipos adecuados:
  1. Tipos numéricos (Viajeros)
  2. Tipos Categóricos (Tipo_Viajero, Via_Entrada, Pais, Destino_CCAA, Alojamiento, Motivo, Paquete_Turistico , Pernoctaciones y Mes)

Se crea una variables nueva con la fecha resultado de la unión del mes y año, como no está informado el día, se define para todas las fechas el día 01.

```{r data format}

fronturDS$Viajeros<-as.numeric(fronturDS$Viajeros)

fronturDS$Tipo_Viajero<-as.factor(fronturDS$Tipo_Viajero)
fronturDS$Via_Entrada<-as.factor(fronturDS$Via_Entrada)
fronturDS$Pais<-as.factor(fronturDS$Pais)
fronturDS$Destino_CCAA<-as.factor(fronturDS$Destino_CCAA)
fronturDS$Alojamiento<-as.factor(fronturDS$Alojamiento)
fronturDS$Motivo<-as.factor(fronturDS$Motivo)
fronturDS$Pernoctaciones<-as.factor(fronturDS$Pernoctaciones)
fronturDS$Paquete_Turistico<-as.factor(fronturDS$Paquete_Turistico)

fronturDS$Anyo <- gsub(" ", "",paste("20",fronturDS$Anyo))

fronturDS$Fecha <- as.Date(paste("01", as.numeric(fronturDS$Mes), 
                                as.numeric(fronturDS$Anyo),
                               sep="-"),format = "%d-%m-%Y")

fronturDS$Mes <- as.numeric(fronturDS$Mes)
fronturDS$Anyo <- as.numeric(fronturDS$Anyo)




```



De nuevo se realiza la revisión del dataset con las modificaciones realizadas en las variables y los estadísticos.

```{r Bloque de revisión basica del dataset}

nrow(fronturDS)
ncol(fronturDS)
str(fronturDS)

```



# Análisis de Series Temporales

Seleccionamos las columnas que se van a utilizar para la Serie Temporal (Viajeros, Mes y AÑO).

Pasos a realizar:
 - Se realiza una agrupación por mes y año de la suma de los Viajeros.
 - Se ordena los resultados por año.
 - Se genera la serie temporal definiendo el comienzo 2015-10 y periodicidad 12 meses.
 - Se dibuja la serie temporal
 



```{r Bloque de Series Temporales}


fronturST = fronturDS[c(10,11,12,13)]

range(fronturST$Fecha)
## rango de fechas "2015-10-01" "2017-04-01"

#agrupo por mes y año

viajeros_tmp <-fronturST  %>%  group_by(Mes,Anyo)  %>% summarise(total = sum(Viajeros))
viajeros_tmp <- arrange(viajeros_tmp, Anyo)

viajeros_tmp$Mes<-NULL
viajeros_tmp$Anyo<-NULL

viajeros_tmp$total<-viajeros_tmp$total/1e+6

viajeros_ts = ts(viajeros_tmp, start = c(2015,10), frequency = 12)

ts.plot(viajeros_ts)



```


Se considera que los datos no presentan forma creciente(tendencia) pero por el contrario si existe influencia de ciertos periodos de cualquier unidad de tiempo (estacionalidad).
No aparecen outliers (observaciones extrañas o discordantes).



#Predicción de la Serie Temporal

Se realiza la predicción de la Serie Temporal utilizando el Modelo ARIMA, para realizar predicciones se usa predict().

No se ha usado forecast() porque daba error por no tener más de dos periodos.


```{r Bloque de prediccion 2 añoa}

logviajeros_ts <- log(viajeros_ts)

ajuste <- arima(logviajeros_ts, c(0, 1, 1), seasonal = list(order = c(0, 1, 1), period = 12))

pred <- predict(ajuste, n.ahead =24) #predicción para los dos proximos año


ts.plot(viajeros_ts,2.718^pred$pred, xlab="Año", ylab="Viajeros en millones", main = "Evolución del nº de turistas que visitan España", lty = c(1,3)) 
abline(reg=lm(viajeros_ts~time(viajeros_ts)))



```


La serie es obviamente no estacionaria y la serie diferenciada tampoco, como puede observarse en el siguiente gráfico:


```{r Bloque de estacionamiento}

dms=diff(logviajeros_ts)
plot(dms)


```

Los correlogramas para la serie diferenciada:

```{r Bloque de correlogramas}

par(mfrow=c(1,2))
acf(dms)


```


```{r Bloque de correlogramas 2}

#Graficamos su correlograma


pacf(dms)

```

Gráfico para la predicción de 5 años:


```{r Bloque de prediccion 5 años}


mean(viajeros_ts)
ajuste <- arima(logviajeros_ts, c(0, 1, 1), seasonal = list(order = c(0, 1, 1), period = 12))

pred <- predict(ajuste, n.ahead =5* 12 ) #predicción para los dos proximos año


ts.plot(viajeros_ts,2.718^pred$pred, xlab="Año", ylab="Viajeros en millones", main = "Evolución del nº de turistas que visitan España", lty = c(1,3)) 
abline(reg=lm(viajeros_ts~time(viajeros_ts)))


```



# Conclusiones

Para conseguir uno de los objetivos del TFM, realizar un análisis predictivo de la actividad turística en España, para predecir el número de turistas que decidan viajar a un lugar determinado en España, se ha utilizado el método de predicción de Serie Temporal.

Se realiza la predicción de la Serie Temporal utilizando el Modelo ARIMA, para realizar predicciones se usa predict().
No se ha usado forecast() porque se obtiene un  error, por no tener más de dos periodos.
Se observa una tendencia a incrementar el número de viajeros que visitarán España, sobre todo durante la estacionalidad del verano.

Se denomina tendencia de una serie temporal, a su comportamiento o movimiento a largo plazo. Por ejemplo, las gráficas que aparecen a continuación, muestran la tendencia en el sector turístico español en los próximos dos y cinco años.
La línea recta, en ambas gráficas, representa la tendencia (creciente).

