---
title: "Predicción de los datos en Egatur.csv"
author: "Sandra de la Fuente"
date: "30 de mayo de 2017"
output:
  html_document:
    fig_height: 5
    fig_width: 7
    number_sections: yes
    theme: journal
    toc: yes
    toc_depth: 1
  pdf_document:
    toc: yes
  word_document: default
---
<br></br>



```{r  librerias}

#Limpiamos el workspace
rm(list=ls())

setwd("C:/Users/sandr/Desktop/TFM_Master/TFM_DataScience/")

library(plyr)
library(dplyr)
library(ggplot2)
library(reshape2)
library(data.table)
library(effects)
library(ROCR)
library(stats)
library(scales)
library(factoextra)
library(cluster)
library(NbClust)



```


# Predicción de los datos

En este script se desarrolla el procedimiento para obtener la respuesta a uno de los objetivos de este TFM:

 - Segmentación de los turistas según características similares de gasto.
 

Para ello se utilizará el modelo RFM (Recencia, Frecuencia y Valor Monetario), que consiste en agrupar los registros en distintos clústers o segmentos, de acuerdo a criterios económicos, comportamentales, o de negocio.


La idea es crear distintos segmentos en base a cada una de las 3 variables que hacen al modelo RFM, siguiendo el orden de sus siglas:

  - Recencia: Dias transcurridos entre la última visita y el final del periodo analizado.
  - Frecuencia: Número de visitas realizadas en dicho periodo.
  - Monetización: Gastos turísticos realizadas en este periodo.
  

El resultado de la triple segmentación dará un grupo ganador que es el que definirá cuáles son los mejores turistas, es decir, “los turistas más propensos a gastar son aquellos que nos han visitado más recientemente, con más frecuencia y gastan más dinero”.


Utilizar este modelo predictivo, consigue mejores resultados para las campañas de marketing por 2 motivos principales:

  - Permite dirigirse a cada grupo de turistas con mensajes y ofertas diferentes para optimizar los  programas de comunicación para cada segmento y maximizar los resultados económicos de las campañas.

  - Conocimiento holístico de los turistas.
  


Se carga el fichero egaturRFM.csv generado en la etapa anterior "Exploración de los datos".



```{r  Bloque de carga de datos egaturRFM.csv}

egaturRFM <- read.table("../data_exploring_03/egaturRFM.csv", header = T, sep = ",",   fileEncoding="utf-8")
str(egaturRFM)


```

Se puede apreciar que el dataset tiene 135.149 registros con 4 variables de información del turista: 

- id del turista.
- gasto total.
- mes del viaje.
- año del viaje.


Se analiza los primeros registros del dataset para tener una primera impresión del contenido.

```{r  Bloque de analisis del dataset}

head(egaturRFM)

```


Y los últimos para detectar problemas en la carga de los datos, incongruencias con los nombres de los campos y sus contenidos.

```{r  Bloque de analisis del dataset final}

tail(egaturRFM)

```

Obtenemos los estadísticos de las variables para conocer de forma breve, características básicas de los datos con los que se está trabajando.

```{r  Bloque de estadísticos de las variables}

summary(egaturRFM)

```


Se crea dos variables nuevas:

  - Fecha con la unión del mes y año, como no está informado el día, se define para todas las fechas el día 01.
  - Frecuencia para el RFM, inicializada a 1.

Se elimina las variables Mes y Anyo.


```{r Bloque de extracción y preparación de datos}

egaturRFM$Gasto_Total<-as.numeric(egaturRFM$Gasto_Total)

egaturRFM$Fecha <- as.Date(paste("01", as.numeric(egaturRFM$Mes), as.numeric(egaturRFM$Anyo), sep="-"),
                      format = "%d-%m-%Y")


egaturRFM$Mes <- NULL
egaturRFM$Anyo <- NULL

egaturRFM$Frecuencia <-1

```


Se vuelve a cargar el contenido del dataset con las nuevas variables.

```{r Bloque de analisis de datos}

str(egaturRFM)

summary(egaturRFM)


```



## Construcción del modelo

Construimos un modelo RFM con las variables Recencia, Frecuencia y Monetización según los datos del dataset egaturRFM, la fecha seleccionada para aplicar el modelo es 2017-07-01.


```{r RFM}
fechaRFM = as.Date("2017-07-01")

RFM_EGATUR=summarise(group_by(egaturRFM, Id),
          RECENCIA = as.numeric(min(fechaRFM-Fecha, na.rm = TRUE)),
          FRECUENCIA = sum(Frecuencia, na.rm = TRUE),
          MONETIZACION =  sum(Gasto_Total, na.rm = TRUE)
)

```


Se realizan las siguientes gráficas para mostrar la densidad de los turistas a través del Modelo RFM.

1. Gráfico de Densidad Modelo RFM_EGATUR$FRECUENCIA - RFM_EGATUR$RECENCIA

```{r Bloque Gráfico de Densidad Modelo RFM RFM_EGATUR$FRECUENCIA,RFM_EGATUR$RECENCIA}


smoothScatter(RFM_EGATUR$FRECUENCIA,RFM_EGATUR$RECENCIA, xlab="FRECUENCIA", ylab="RECENCIA")


```

2. Gráfico de Densidad Modelo RFM_EGATUR$FRECUENCIA - RFM_EGATUR$MONETIZACION

```{r Bloque Gráfico de Densidad Modelo RFM RFM_EGATUR$FRECUENCIA,RFM_EGATUR$MONETIZACION}


smoothScatter(RFM_EGATUR$FRECUENCIA,RFM_EGATUR$MONETIZACION, xlab="FRECUENCIA", ylab="MONETIZACION")


```


3. Gráfico de Densidad Modelo RFM_EGATUR$RECENCIA - RFM_EGATUR$MONETIZACION

```{r Bloque Gráfico de Densidad Modelo RFM RFM_EGATUR$RECENCIA,RFM_EGATUR$MONETIZACION}


smoothScatter(RFM_EGATUR$RECENCIA,RFM_EGATUR$MONETIZACION, xlab="RECENCIA",ylab="MONETIZACION")


```

Uno de los objetivos de este TFM, es clasificar en grupos a los turistas según el gasto realizado, para implementar el cálculo óptimo en la selección del número de Clusters, se ha utilizado el método Elbow (método del codo). 

Este método utiliza los valores de la inercia obtenidos tras aplicar el K-means a diferente número de Clusters (desde 1 a N Clusters), siendo la inercia la suma de las distancias al cuadrado de cada objeto del Cluster a su centroide.

Una vez obtenidos los valores de la inercia tras aplicar el K-means de 1 a N Clusters, se representa en una gráfica lineal la inercia respecto del número de Clusters.

En esta gráfica se debería de apreciar un cambio brusco en la evolución de la inercia, teniendo la línea representada una forma similar a la de un brazo y su codo. 

El punto en el que se observa ese cambio brusco en la inercia, dirá el número óptimo de Clusters a seleccionar para ese dataset, o dicho de otra manera, el punto que representaría al codo del brazo será el número óptimo de Clusters para ese dataset.





```{r Metodo Elbow}

RFM_EGATUR_NORM=scale(RFM_EGATUR[,-1])

mydata <- RFM_EGATUR_NORM
wss <- (nrow(mydata)-1)*sum(apply(mydata,2,var))
for (i in 2:10) wss[i] <- sum(kmeans(mydata,
                                     centers=i)$withinss)
 
 


plot(1:10, wss, type = "b", pch = 19, frame = FALSE, xlab = "Numero de clusters", ylab = "Ancho medio de silueta")



```


En este bloque se realiza el cálculo de los segmentos, en función al número de Clusters óptimos seleccionados según el método Elbow del paso anterior.

El modelo a aplicar es K-means, es un método de agrupamiento que tiene como objetivo la partición de un conjunto de n observaciones en k grupos, en el que cada observación pertenece al grupo cuyo valor medio es más cercano.

En este TFM se va a realizar una comparativa entre 3 y 6 clusters.

Bloque de Segmentación mediante Modelo RFM para 3 Clusters:


```{r Bloque de Segmentación mediante Modelo RFM para 3 clusters}


NUM_CLUSTERS=3
set.seed(1234)

Modelo=kmeans(RFM_EGATUR_NORM,NUM_CLUSTERS)

## SELECCIONAMOS LOS GRUPOS
Segmentos=Modelo$cluster

## MOSTRAMOS LA DISTRIBUCIÓN DE LOS GRUPOS
table(Segmentos)

## MOSTRAMOS LOS DATOS REPRESENTATIVOS DE LOS GRUPOS
aggregate(RFM_EGATUR[,-1], by = list(Segmentos), mean)


## CENTROS

SEGMENTOS=aggregate(RFM_EGATUR[,-1], by = list(Segmentos), mean)
SEGMENTOS$CONTADOR=table(Segmentos)
NORMALIZACION_MEDIA=apply(RFM_EGATUR[,-1],MARGIN=2,FUN=mean)
NORMALIZACION_SD=apply(RFM_EGATUR[,-1],MARGIN=2,FUN=sd)

## Comprobación de los centroides construidos
Modelo$centers[,1]*NORMALIZACION_SD[1]+NORMALIZACION_MEDIA[1]
SEGMENTOS$RECENCIA

SEGMENTOS


```



Se puede apreciar la representación gráfica de la segmentación en el fichero 1.Grafico_Clustering_Kmeans_3_CLUSTERS.png

```{r Bloque de Representación Gráfica Segmentación mediante Modelo RFM}



png(paste("./1.Grafico_Clustering_Kmeans_",NUM_CLUSTERS,"_CLUSTERS.png",sep=""),width = 1024, height = 880)
par(mfrow=c(2, 2),oma = c(1, 0, 3, 0))
plot(RFM_EGATUR$FRECUENCIA,RFM_EGATUR$RECENCIA,col=Segmentos, xlab="FRECUENCIA", ylab="RECENCIA")
plot(c(0,max(RFM_EGATUR$RECENCIA)),c(0,max(RFM_EGATUR$RECENCIA)), type="n", axes=F, xlab="", ylab="",xlim=c(0,max(RFM_EGATUR$RECENCIA)),ylim=c(0,max(RFM_EGATUR$RECENCIA)))
legend(1,max(RFM_EGATUR$RECENCIA)/2-1,legend=c(1:NUM_CLUSTERS),yjust = 0.5,col=c(1:NUM_CLUSTERS),pch=15,cex=2)
plot(RFM_EGATUR$FRECUENCIA,RFM_EGATUR$MONETIZACION,col=Segmentos, xlab="FRECUENCIA",ylab="MONETIZACION")
plot(RFM_EGATUR$RECENCIA,RFM_EGATUR$MONETIZACION,col=Segmentos, xlab="RECENCIA",ylab="MONETIZACION")
mtext(paste("Clusterización kmeans de clientes mediante Modelo RFM",sep=""), outer = TRUE, cex = 2)
dev.off()


```


 

Bloque de Segmentación mediante Modelo RFM para 6 Clusters.

```{r Bloque de Segmentación mediante Modelo RFM para 6 clusters}


NUM_CLUSTERS=6
set.seed(1234)

Modelo=kmeans(RFM_EGATUR_NORM,NUM_CLUSTERS)

## SELECCIONAMOS LOS GRUPOS
Segmentos=Modelo$cluster

## MOSTRAMOS LA DISTRIBUCIÓN DE LOS GRUPOS
table(Segmentos)

## MOSTRAMOS LOS DATOS REPRESENTATIVOS DE LOS GRUPOS
aggregate(RFM_EGATUR[,-1], by = list(Segmentos), mean)


## CENTROS

SEGMENTOS=aggregate(RFM_EGATUR[,-1], by = list(Segmentos), mean)
SEGMENTOS$CONTADOR=table(Segmentos)
NORMALIZACION_MEDIA=apply(RFM_EGATUR[,-1],MARGIN=2,FUN=mean)
NORMALIZACION_SD=apply(RFM_EGATUR[,-1],MARGIN=2,FUN=sd)

## Comprobación de los centroides construidos
Modelo$centers[,1]*NORMALIZACION_SD[1]+NORMALIZACION_MEDIA[1]
SEGMENTOS$RECENCIA
SEGMENTOS
```



Se puede apreciar la representación gráfica de la segmentación en el fichero 2.Grafico_Clustering_Kmeans_6_CLUSTERS.png

```{r Bloque de Representación Gráfica Segmentación mediante Modelo RFM 4 clusters}


png(paste("./2.Grafico_Clustering_Kmeans_",NUM_CLUSTERS,"_CLUSTERS.png",sep=""),width = 1024, height = 880)
par(mfrow=c(2, 2),oma = c(1, 0, 3, 0))
plot(RFM_EGATUR$FRECUENCIA,RFM_EGATUR$RECENCIA,col=Segmentos, xlab="FRECUENCIA", ylab="RECENCIA")
plot(c(0,max(RFM_EGATUR$RECENCIA)),c(0,max(RFM_EGATUR$RECENCIA)), type="n", axes=F, xlab="", ylab="",xlim=c(0,max(RFM_EGATUR$RECENCIA)),ylim=c(0,max(RFM_EGATUR$RECENCIA)))
legend(1,max(RFM_EGATUR$RECENCIA)/2-1,legend=c(1:NUM_CLUSTERS),yjust = 0.5,col=c(1:NUM_CLUSTERS),pch=15,cex=2)
plot(RFM_EGATUR$FRECUENCIA,RFM_EGATUR$MONETIZACION,col=Segmentos, xlab="FRECUENCIA",ylab="MONETIZACION")
plot(RFM_EGATUR$RECENCIA,RFM_EGATUR$MONETIZACION,col=Segmentos, xlab="RECENCIA",ylab="MONETIZACION")
mtext(paste("Clusterización kmeans de clientes mediante Modelo RFM",sep=""), outer = TRUE, cex = 2)
dev.off()

```

Se añade una variable al dataset RFM_EGATUR con el número de Cluster de cada instancia, con el fin de generar un fichero "RFM_EGATUR_CLUSTERS_6.csv" y visualizar los datos en Tableau.


```{r Bloque preparar datos para visualizacion Tableau}

RFM_EGATUR$Cluster = Modelo$cluster

write.csv(RFM_EGATUR, file = "RFM_EGATUR_CLUSTERS_6.csv", row.names=FALSE)
```
