---
title: "Predicción de los datos en Frontur.csv"
author: "Sandra de la Fuente"
date: "30 de mayo de 2017"
output:
  html_document:
    fig_height: 5
    fig_width: 7
    number_sections: yes
    theme: journal
    toc: yes
    toc_depth: 1
  pdf_document:
    toc: yes
  word_document: default
---
<br></br>


# Se establece el directorio de trabajo y las librerías necesarias

library(plyr)<br>
library(dplyr)<br>
library(ggplot2)<br>
library(reshape2)<br>
library(data.table)<br>

```{r setwd y librerias, message=FALSE, warning=FALSE, include=FALSE}

#Limpiamos el workspace
rm(list=ls())

setwd("C:/Users/sandr/Desktop/TFM_Master/TFM_DataScience/")

library(plyr)
library(dplyr)
library(ggplot2)
library(reshape2)
library(data.table)


```


# Predicción de los datos

Construimos un modelo RFM para el año 2015, con las variables Recencia, Frecuencia y Monetización, que
definiremos para cada cliente de la siguiente forma:

  - Recencia: Dias transcurridos entre la última compra y el final del periodo analizado.
  - Frecuencia: Número de operaciones realizadas en dicho periodo.
  - Monetización: Media de los importes de las ventas realizadas en este periodo.
  

```{r echo=FALSE, results="hide",warning=FALSE,message=FALSE}
# Establecemos una semilla
set.seed(1234)

```







```{r  Bloque de carga de datos Frontur.csv, Paises.csv y CCAA.csv}

df_Frontur <- read.table("../data_cleaning_02/Frontur.csv", header = T, sep = "," , fileEncoding = "latin1")
head(df_Frontur)

df_Paises <- read.table("../data_cleaning_02/Paises.csv", header = T, sep = ";",   fileEncoding="utf-8")
df_Paises

df_CCAA <- read.table("../data_cleaning_02/CCAA.csv", header = T, sep = ";",  fileEncoding="utf-8")
df_CCAA

```
# Formateo de los datos

Se formatea los datos a los tipos adecuados:
  1. Tipos numéricos (Viajeros)
  2. Tipos Categóricos (Tipo_Viajero, Via_Entrada, Pais, Destino_CCAA, Alojamiento, Motivo, Paquete_Turistico , Pernoctaciones y Mes)


```{r data format}

df_Frontur$Viajeros<-as.numeric(df_Frontur$Viajeros)

df_Frontur$Tipo_Viajero<-as.factor(df_Frontur$Tipo_Viajero)
df_Frontur$Via_Entrada<-as.factor(df_Frontur$Via_Entrada)
df_Frontur$Pais<-as.factor(df_Frontur$Pais)
df_Frontur$Destino_CCAA<-as.factor(df_Frontur$Destino_CCAA)
df_Frontur$Alojamiento<-as.factor(df_Frontur$Alojamiento)
df_Frontur$Motivo<-as.factor(df_Frontur$Motivo)
df_Frontur$Pernoctaciones<-as.factor(df_Frontur$Pernoctaciones)
df_Frontur$Mes<-as.factor(df_Frontur$Mes)
df_Frontur$Anyo<-as.factor(df_Frontur$Anyo)
df_Frontur$Paquete_Turistico<-as.factor(df_Frontur$Paquete_Turistico)


head(df_Frontur)

df_Paises$Pais<-as.factor(df_Paises$Pais)

df_CCAA$Codigo<-as.factor(df_CCAA$Codigo)
colnames(df_CCAA)[colnames(df_CCAA)=="Codigo"] <- "Destino_CCAA"

```


# Revisión de los datos del fichero csv

En este bloque se realiza una revisión de los datos para detectar. 

```{r Bloque de revisión basica del dataset}

head(df_Frontur)
tail(df_Frontur)
nrow(df_Frontur)
ncol(df_Frontur)
str(df_Frontur)

```


Se procede a comparar los datos obtenidos del dataset, con la documentacion del INE (fichero /data_01/Frontur/Diseño_Frontur_OpenData.xlsx en ), para detectar posibles datos nulos, outliers o datos erróneos.

Se detecta que los levels de las columnas (Pais, Destino y Motivo), no coinciden con los de la documentación, por lo que se procede a la revisión de los mismos.



```{r Bloque revision de los valores de los paises de residencia}

head(df_Frontur$Pais)    

```
Se detecta que no tiene el valor 3 que corresponde con España, por lo tanto es correcto que solo haya 15 valores.


```{r Bloque revision de los valores de los destinos de CCAA}

head(df_Frontur$Destino_CCAA)

```

No aparece Melilla (código = 19) como Destino principal del viaje, en cambio, como dato curioso Ceuta sí que aparece.


```{r }

head(df_Frontur$Motivo) 

```

En el caso de los motivos del viaje, se detecta que el valor 0 que significa "no procede" no aparece en ningún registro del dataset.



# Valores perdidos (missing values) 


El tratamiento de los datos es fundamental para la correcta interpretación de un análisis, los valores perdidos son aquellos que simplemente se ha perdido algún dato y no sabemos qué valor toma, se representa por el código: NA (Not available).

Hay muchas funciones para identificar estos valores, la más usada es is.na(), en este dataset no existen valores NaN ni NA.


```{r  is.na() }

sapply(df_Frontur,function(x) sum(is.na(x)))


```


# Análisis descriptivo de los datos

```{r Bloque estadistica del dataset}

summary(df_Frontur)

```


Total de turistas que vienen a España durante el periodo Abril 2016 a Marzo 2017, son 169.385.169 y de media 170.3478

```{r Bloque total turistas}

summarize(df_Frontur, total = sum(df_Frontur$Viajeros, na.rm = T), media = mean(df_Frontur$Viajeros, na.rm = T))


```

Llegada de turistas internacionales por país de residencia, porcentaje respecto al total.

```{r Bloque turistas mensuales que vienen a España por Pais de Residencia}

res <- ddply(df_Frontur, .(Pais), summarize, Total = sum(Viajeros))

res2 <- ddply(res, .(Pais, Total), transform, pct= 100 * Total / sum(df_Frontur$Viajeros))
res2

df_merge  <- inner_join(res2,df_Paises)
df_merge


``` 

Se representa de forma gráfica con un diagrama de barras, la llegada de turistas internacionales por país de residencia en porcentajes al total.

Francia es el principal país de residencia con 48.070.653 turistas durante el periodo de estudio, lo que representa el 28 % del total.

Reino Unido y Alemania son los siguientes países de residencia con más turistas que visitan España.

```{r Bloque para representar datos}

df_merge<-df_merge[order(df_merge$Total,decreasing=T),]

df_merge

``` 


```{r Bloque para representar las graficas Paises}

ggplot(data=df_merge, aes(y=pct, x=Nombre)) +
  geom_bar(stat="identity", fill="steelblue",  width=0.9) +
   labs(x = "Paises de residencia", y = "Porcentaje de turistas")+
  coord_flip() +
  theme_minimal()

   


``` 




Se representa de forma gráfica con un diagrama de barras,las Comunidades Autónomas de destino principal, porcentaje respecto al total.

Cataluña es el principal destino principal de los turistas con 40294779.77 turistas durante el periodo de estudio, lo que representa el 24 % del total.

Canarias (13%) y Andalucía (11%) son las siguientes Comunidades Autónomas con más turistas que visitan España.

```{r Bloque turistas mensuales que vienen a España}

res3 <- ddply(df_Frontur, .(Destino_CCAA), summarize, Total = sum(Viajeros))

res4 <- ddply(res3, .(Destino_CCAA, Total), transform, pct= 100 * Total / sum(df_Frontur$Viajeros))
res4


df_mergeCCAA  <- inner_join(res4,df_CCAA)

df_mergeCCAA <- df_mergeCCAA[order(df_mergeCCAA$Total,decreasing=T),]

df_mergeCCAA

``` 




```{r Bloque para representar las graficas CCAA}

ggplot(data=df_mergeCCAA, aes(y=pct, x=CCAA)) +
  geom_bar(stat="identity", fill="steelblue",  width=0.9) +
   labs(x = "Comunidades Autónomas", y = "Porcentaje de turistas")+
  coord_flip() +
  theme_minimal()

 
```   

Se utiliza un ggplot para representar la relación entre Viajeros, Destino_CCAA y año del estudio.

En el 2015 se detecta que Cataluña es la CCAA más visitada, para el 2016 es la Comunidad de Madrid y en el 2017 es Castilla y León.

```{r Bloque para representar ggplot}


  ggplot(df_Frontur, aes(x = Destino_CCAA, y = Viajeros, col=df_Frontur$Anyo)) +
    geom_point() + geom_smooth() 


```


Se obtiene el número de turistas internacionales por meses, variación temporal Octubre 2015 a Abril 2017.


```{r Bloque para representar la llegada de turistas internacionales por meses, variación Octubre 2015 a Abril 2017}

Ft_dt <- data.table(df_Frontur)

Total <- sum(df_Frontur$Viajeros)

Ft_dt2 <- Ft_dt[, list(Viajeros = sum(Viajeros)), by = c("Anyo","Mes")]
  
Ft_dt2

```


Se obtiene el número de turistas internacionales por meses, variación temporal Octubre 2015 a Abril 2017 y Destino_CCAA.

```{r Bloque el número de turistas internacionales por meses y Destino_CCAA }

Ft_dt3 <- Ft_dt[, list(Viajeros = sum(Viajeros)), by = c("Anyo","Mes", "Destino_CCAA")]

Ft_dt3

```

