---
title: "Exploracion de los datos en Frontur.csv"
author: "Sandra de la Fuente"
date: "30 de mayo de 2017"
output:
  html_document:
    fig_height: 5
    fig_width: 7
    number_sections: yes
    theme: journal
    toc: yes
    toc_depth: 1
  pdf_document:
    toc: yes
  word_document: default
---
<br></br>


# Se establece el directorio de trabajo y las librerías necesarias

library(plyr)<br>
library(dplyr)<br>
library(ggplot2)<br>
library(reshape2)<br>
library(data.table)<br>

```{r setwd y librerias, message=FALSE, warning=FALSE, include=FALSE}

#Limpiamos el workspace
rm(list=ls())

setwd("C:/Users/sandr/Desktop/TFM_Master/TFM_DataScience/")

library(plyr)
library(dplyr)
library(ggplot2)
library(reshape2)
library(data.table)


```


# Exploración de los datos

En este script del TFM, se va a hacer una exploración y transformación de los datos obtenidos del INE para poder plantear una solución, a partir de los mismos, para adecuarlos al problema de modelado que se quiere resolver.

En esta fase se procede, a partir del fichero csv generado en la etapa anterior "data_Cleaning", a la generación de nuevos registros o valores transformados de atributos existentes, si fuera necesario, en función de los requerimientos para preparar la entrada a las herramientas de modelado.

Cabe recordar que los datos son la representación simbólica (numérica, alfabética,...) de un atributo o variable cuantitativa o cualitativa.

Se procede a dar formato a los datos, estas transformaciones se refieren a modificaciones sintácticas que se hacen sobre ellos, sin alterar su significado pero que pueden ser requeridas por la herramienta de modelado a utilizar.

Puede que haya requisitos en el orden de los atributos o que los registros estén ordenados según el atributo resultado, mediante la evaluación de la información disponible y refinar la pregunta inicial para evitar resultados ambiguos, sesgos o detectar la necesidad de recopilar nuevos datos.

El período de tiempo que se va a utilizar en el TFM, será desde Octubre del 2015 hasta Abril del 2017 (19 meses).

En el fichero Frontur.csv, cada registro representa a un viajero que finaliza su viaje por España en el mes de referencia. 

La variable que identifica de manera única cada registro es Id. Sumando el factor de elevación de cada registro ('Factor') se obtiene la estimación del número de viajeros, que podrá desglosarse en función del resto de variables de clasificación del fichero: turistas-excursionistas, destino principal, país de residencia, vía de acceso y tipo de alojamiento.

El fichero Paises.csv se relacionan los códigos de cada país, con el nombre del País de residencia habitual del turista.

El fichero CCAA.csv contiene los códigos de las CCAA y su nombre correspondiente como destino principal del viaje.


```{r  Bloque de carga de datos Frontur.csv, Paises.csv y CCAA.csv}

df_Frontur <- read.table("../data_cleaning_02/Frontur.csv", header = T, sep = "," , fileEncoding = "utf-8")
head(df_Frontur)

df_Paises <- read.table("../data_cleaning_02/Paises.csv", header = T, sep = ";",   fileEncoding="utf-8")
df_Paises

df_CCAA <- read.table("../data_cleaning_02/CCAA.csv", header = T, sep = ";",  fileEncoding="utf-8")
df_CCAA

```
# Formateo de los datos

Se formatea los datos a los tipos adecuados:
  1. Tipos numéricos (Viajeros)
  2. Tipos Categóricos (Tipo_Viajero, Via_Entrada, Pais, Destino_CCAA, Alojamiento, Motivo, Paquete_Turistico , Pernoctaciones y Mes)


```{r data format}

df_Frontur$Viajeros<-as.numeric(df_Frontur$Viajeros)

df_Frontur$Tipo_Viajero<-as.factor(df_Frontur$Tipo_Viajero)
df_Frontur$Via_Entrada<-as.factor(df_Frontur$Via_Entrada)
df_Frontur$Pais<-as.factor(df_Frontur$Pais)
df_Frontur$Destino_CCAA<-as.factor(df_Frontur$Destino_CCAA)
df_Frontur$Alojamiento<-as.factor(df_Frontur$Alojamiento)
df_Frontur$Motivo<-as.factor(df_Frontur$Motivo)
df_Frontur$Pernoctaciones<-as.factor(df_Frontur$Pernoctaciones)
df_Frontur$Mes<-as.factor(df_Frontur$Mes)
df_Frontur$Anyo<-as.factor(df_Frontur$Anyo)
df_Frontur$Paquete_Turistico<-as.factor(df_Frontur$Paquete_Turistico)


head(df_Frontur)

df_Paises$Pais<-as.factor(df_Paises$Pais)

df_CCAA$Codigo<-as.factor(df_CCAA$Codigo)
colnames(df_CCAA)[colnames(df_CCAA)=="Codigo"] <- "Destino_CCAA"

```


# Revisión de los datos del fichero csv

En este bloque se realiza una revisión de los datos para detectar. 

```{r Bloque de revisión basica del dataset}

head(df_Frontur)
tail(df_Frontur)
nrow(df_Frontur)
ncol(df_Frontur)
str(df_Frontur)

```


Se procede a comparar los datos obtenidos del dataset, con la documentacion del INE (fichero /data_01/Frontur/Diseño_Frontur_OpenData.xlsx en ), para detectar posibles datos nulos, outliers o datos erróneos.

Se detecta que los levels de las columnas (Pais, Destino y Motivo), no coinciden con los de la documentación, por lo que se procede a la revisión de los mismos.



```{r Bloque revision de los valores de los paises de residencia}

head(df_Frontur$Pais)    

```
Se detecta que no tiene el valor 3 que corresponde con España, por lo tanto es correcto que solo haya 15 valores puesto que los datos son de turistas extranjeros.


```{r Bloque revision de los valores de los destinos de CCAA}

head(df_Frontur$Destino_CCAA)

```

No aparece Melilla (código = 19) como Destino principal del viaje, en cambio, como dato curioso Ceuta sí que aparece.


```{r }

head(df_Frontur$Motivo) 

```

En el caso de los motivos del viaje, se detecta que el valor 0 que significa "no procede" no aparece en ningún registro del dataset.



# Valores perdidos (missing values) 


El tratamiento de los datos es fundamental para la correcta interpretación de un análisis, los valores perdidos son aquellos que simplemente se ha perdido algún dato y no sabemos qué valor toma, se representa por el código: NA (Not available).

Hay muchas funciones para identificar estos valores, la más usada es is.na(), en este dataset no existen valores NaN ni NA.


```{r  is.na() }

sapply(df_Frontur,function(x) sum(is.na(x)))


```




# Análisis descriptivo de los datos

```{r Bloque estadistica del dataset}

summary(df_Frontur)

```




Total de turistas que vienen a España durante el periodo Octubre 2015 a Abril 2017, son 169.385.169 y de media 170.3478

```{r Bloque total turistas}

summarize(df_Frontur, total = sum(df_Frontur$Viajeros, na.rm = T), media = mean(df_Frontur$Viajeros, na.rm = T))


```

Llegada de turistas internacionales por país de residencia, porcentaje respecto al total.

```{r Bloque turistas mensuales que vienen a España por Pais de Residencia}

res <- ddply(df_Frontur, .(Pais), summarize, Total = sum(Viajeros))

res2 <- ddply(res, .(Pais, Total), transform, pct= 100 * Total / sum(df_Frontur$Viajeros))
res2

df_merge  <- inner_join(res2,df_Paises)
df_merge


``` 

Se representa de forma gráfica con un diagrama de barras, la llegada de turistas internacionales por país de residencia en porcentajes al total.

Francia es el principal país de residencia con 48.070.653 turistas durante el periodo de estudio, lo que representa el 28 % del total.

Reino Unido y Alemania son los siguientes países de residencia con más turistas que visitan España.

```{r Bloque para representar datos}

df_merge<-df_merge[order(df_merge$Total,decreasing=T),]

df_merge

``` 


```{r Bloque para representar las graficas Paises}

ggplot(data=df_merge, aes(y=pct, x=Nombre)) +
  geom_bar(stat="identity", fill="steelblue",  width=0.9) +
   labs(x = "Paises de residencia", y = "Porcentaje de turistas")+
  coord_flip() +
  theme_minimal()

   


``` 




Se representa de forma gráfica con un diagrama de barras,las Comunidades Autónomas de destino principal, porcentaje respecto al total.

Cataluña es el principal destino principal de los turistas con 40294779.77 turistas durante el periodo de estudio, lo que representa el 24 % del total.

Canarias (13%) y Andalucía (11%) son las siguientes Comunidades Autónomas con más turistas que visitan España.

```{r Bloque turistas mensuales que vienen a España}

res3 <- ddply(df_Frontur, .(Destino_CCAA), summarize, Total = sum(Viajeros))

res4 <- ddply(res3, .(Destino_CCAA, Total), transform, pct= 100 * Total / sum(df_Frontur$Viajeros))
res4


df_mergeCCAA  <- inner_join(res4,df_CCAA)

df_mergeCCAA <- df_mergeCCAA[order(df_mergeCCAA$Total,decreasing=T),]

df_mergeCCAA

``` 




```{r Bloque para representar las graficas CCAA}

ggplot(data=df_mergeCCAA, aes(y=pct, x=CCAA)) +
  geom_bar(stat="identity", fill="steelblue",  width=0.9) +
   labs(x = "Comunidades Autónomas", y = "Porcentaje de turistas")+
  coord_flip() +
  theme_minimal()

 
```   



El mes con mayor número de turistas que visitaron España fue Agosto del 2016.


```{r Bloque para representar la llegada de turistas internacionales por meses, variación Octubre 2015 a Abril 2017}

Ft_dt <- data.table(df_Frontur)

Ft_dt2 <- Ft_dt[, list(Viajeros = sum(Viajeros)), by = c("Anyo","Mes")]

Ft_dt2 <- arrange(Ft_dt2,desc(Viajeros))

head(Ft_dt2,20)


```


Se obtiene el número de turistas internacionales por meses y Destino_CCAA, variación temporal Octubre 2015 a Abril 2017. 

De los datos se obtiene que el mes de Julio de 2016 hubo la mayor cantidad de viajeros que visitaron Cataluña como principal destino turístico nacional.


```{r Bloque el número de turistas internacionales por meses y Destino_CCAA }

Ft_dt3 <- Ft_dt[, list(Viajeros = sum(Viajeros)), by = c("Anyo","Mes", "Destino_CCAA")]

Ft_dt3 <- arrange(Ft_dt3,desc(Viajeros))

head(Ft_dt3,20)


```

Se utiliza un ggplot para representar la relación entre Viajeros, Destino_CCAA y año.

```{r Bloque para representar ggplot}


  ggplot(Ft_dt3, aes(x = Destino_CCAA, y = Viajeros, col=Anyo)) +
    geom_point() + geom_smooth() 


```


Por el contrario en Abril del 2017, fue el periodo menos visitado eligiendo Ceuta como destino.

```{r menos visitas}
tail(Ft_dt3,20)

```

Los franceses son los extranjeros que más visitaron España durante el mes de Agosto del 2016.


```{r Bloque el número de turistas internacionales por meses, Pais }

Ft_dt4 <- Ft_dt[, list(Viajeros = sum(Viajeros)), by = c("Anyo","Mes", "Pais")]

Ft_dt4 <- arrange(Ft_dt4,desc(Viajeros))

head(Ft_dt4,20)


```


```{r Bloque para representar ggplot Viajeros, anyo y pais}


  ggplot(Ft_dt4, aes(x = Pais, y = Viajeros, col=Anyo)) +
    geom_point() + geom_smooth() 


```

En Octubre del 2015 se ha dectectado el número más bajo de visitantes, siendo Rusia el país de origen de los turistas.



```{r menos visitas pais}
tail(Ft_dt4,20)

```