---
title: "Exploracion de los datos en Egatur.csv"
author: "SandradelaFuente"
date: "30 de mayo de 2017"
output:
  html_document:
    fig_height: 5
    fig_width: 7
    number_sections: yes
    theme: journal
    toc: yes
    toc_depth: 1
  pdf_document:
    toc: yes
  word_document: default
---
<br></br>


# Set working directory

```{r setwd}
setwd("C:/Users/sandr/Desktop/TFM_Master/TFM_DataScience/")

```

# DataExploring

 
# DataExploring

El segundo paso del TFM, consiste en hacer una exploración de los datos obtenidos del INE, para poder plantear una solución a partir de los mismos.

En esta fase se procede a la construcción de datos, a partir de los datos originalmente capturados, se generan si es necesario, atributos derivados, nuevos registros o valores transformados de atributos existentes, en función de los requerimientos para preparar la entrada a las herramientas de modelado.

Los datos son la representación simbólica (numérica, alfabética,...) de un atributo o variable cuantitativa o cualitativa.

Se podrá dar formato a datos, estas transformaciones se refieren a modificaciones sintácticas que se hacen sobre los datos, sin alterar su significado pero que pueden ser requeridas por la herramienta de modelado a utilizar. Por ejemplo, puede que haya requisitos en el orden de los atributos, o que la herramienta de modelado requiera que los registros estén ordenados según el atributo resultado. 

Esta etapa se centra en evaluar la información disponible y refinar la pregunta inicial para evitar resultados ambiguos, sesgos o detectar la necesidad de recopilar nuevos datos.

El período de tiempo que se va a utilizar en el TFM, será desde Abril del 2016 hasta Marzo del 2017 (12 meses).

En cada fichero cada registro representa a un viajero que finaliza su viaje por España en el mes de referencia

La variable que identifica de manera única cada registro es A0_1.

Para estimar el gasto turístico debe utilizarse la variable ‘gastototal’ multiplicada por el factor de elevación de cada registro (‘Factor_Egatur’).

El gasto medio por persona, se obtendrá como el cociente del gasto turístico entre los turistas, calculados sumando la variable ‘Factor_Egatur’.

La estimación de las pernoctaciones, resultante de multiplicar la variable ‘A13’ por ‘Factor_Egatur’, se utiliza como denominador del gasto medio diario, siendo el numerador el gasto turístico.

Además se utiliza en la estimación de la duración media del viaje, dividiendo los turistas entre las pernoctaciones estimadas.



```{r leer datos de Egatur.csv}




```