---
title: "Exploracion de los datos en Egatur.csv"
author: "SandradelaFuente"
date: "30 de mayo de 2017"
output:
  html_document:
    fig_height: 5
    fig_width: 7
    number_sections: yes
    theme: journal
    toc: yes
    toc_depth: 1
  pdf_document:
    toc: yes
  word_document: default
---
<br></br>

<br></br>


# Se establece el directorio de trabajo y las librerías necesarias

library(plyr)<br>
library(dplyr)<br>
library(ggplot2)<br>
library(reshape2)<br>
library(data.table)<br>

```{r setwd y librerias, message=FALSE, warning=FALSE, include=FALSE}

#Limpiamos el workspace
rm(list=ls())

setwd("C:/Users/sandr/Desktop/TFM_Master/TFM_DataScience/")

library(plyr)
library(dplyr)
library(ggplot2)
library(reshape2)
library(data.table)


```

# Exploración de los datos

En este script del TFM, se va a hacer una exploración y transformación de los datos obtenidos del INE para poder plantear una solución, a partir de los mismos, para adecuarlos al problema de modelado que se quiere resolver.

En esta fase se procede, a partir del fichero csv generado en la etapa anterior "data_Cleaning", a la generación de nuevos registros o valores transformados de atributos existentes, si fuera necesario, en función de los requerimientos para preparar la entrada a las herramientas de modelado.

Cabe recordar que los datos son la representación simbólica (numérica, alfabética,...) de un atributo o variable cuantitativa o cualitativa.

Se procede a dar formato a los datos, estas transformaciones se refieren a modificaciones sintácticas que se hacen sobre ellos, sin alterar su significado pero que pueden ser requeridas por la herramienta de modelado a utilizar.

Puede que haya requisitos en el orden de los atributos o que los registros estén ordenados según el atributo resultado, mediante la evaluación de la información disponible y refinar la pregunta inicial para evitar resultados ambiguos, sesgos o detectar la necesidad de recopilar nuevos datos.

El período de tiempo que se va a utilizar en el TFM, será desde Octubre del 2015 hasta Abril del 2017 (19 meses).

La variable que identifica de manera única cada registro es A0_1.

Para estimar el gasto turístico debe utilizarse la variable ‘gastototal’ multiplicada por el factor de elevación de cada registro (‘Factor_Egatur’).

El gasto medio por persona, se obtendrá como el cociente del gasto turístico entre los turistas, calculados sumando la variable ‘Factor_Egatur’.

La estimación de las pernoctaciones, resultante de multiplicar la variable ‘A13’ por ‘Factor_Egatur’, se utiliza como denominador del gasto medio diario, siendo el numerador el gasto turístico.

Además se utiliza en la estimación de la duración media del viaje, dividiendo los turistas entre las pernoctaciones estimadas.

El fichero PaisesE.csv se relacionan los códigos de cada país, con el nombre del País de residencia habitual del turista.

El fichero CCAAE.csv contiene los códigos de las CCAA y su nombre correspondiente como destino principal del viaje.


```{r  Bloque de carga de datos Egatur.csv, Paises.csv y CCAA.csv}

dsEgatur <- read.table("../data_cleaning_02/Egatur.csv", header = T, sep = "," , fileEncoding ="utf-8")

head(dsEgatur)

df_Paises <- read.table("../data_cleaning_02/PaisesE.csv", header = T, sep = ";",   fileEncoding="utf-8")
df_Paises

df_CCAA <- read.table("../data_cleaning_02/CCAAE.csv", header = T, sep = ";",  fileEncoding="utf-8")
df_CCAA

```

# Formateo de los datos

Se formatea los datos a los tipos adecuados:
  1. Tipos numéricos (Viajeros, pernoctaciones y gasto_total)
  2. Tipos alfanuméricos (Id)
  3. Tipos Categóricos 
  


```{r data format}

dsEgatur$Id<-as.character(dsEgatur$Id)

dsEgatur$Viajeros<-as.numeric(dsEgatur$Viajeros)
dsEgatur$Gasto_Total<-as.numeric(dsEgatur$Gasto_Total)
dsEgatur$Gasto_Real <- as.numeric(0)
dsEgatur$Pernoctaciones<-as.numeric(dsEgatur$Pernoctaciones)
dsEgatur$Pernoctaciones_Real <- as.numeric(0)


dsEgatur$Tipo_Viajero<-as.factor(dsEgatur$Tipo_Viajero)
dsEgatur$Via_Salida<-as.factor(dsEgatur$Via_Salida)
dsEgatur$Pais<-as.factor(dsEgatur$Pais)
dsEgatur$Destino_CCAA<-as.factor(dsEgatur$Destino_CCAA)

dsEgatur$Alojamiento<-as.factor(dsEgatur$Alojamiento)
dsEgatur$Motivo<-as.factor(dsEgatur$Motivo)
dsEgatur$Paquete_Turistico<-as.factor(dsEgatur$Paquete_Turistico)
dsEgatur$Mes<-as.factor(dsEgatur$Mes)
dsEgatur$Anyo<-as.factor(dsEgatur$Anyo)

head(dsEgatur)

df_Paises$Pais<-as.factor(df_Paises$Pais)

df_CCAA$Codigo<-as.factor(df_CCAA$Codigo)
colnames(df_CCAA)[colnames(df_CCAA)=="Codigo"] <- "Destino_CCAA"

```

# Revisión de los datos del fichero csv

En este bloque se realiza una revisión del dataset.

```{r Bloque de revisión basica del dataset}

head(dsEgatur)
tail(dsEgatur)
nrow(dsEgatur)
ncol(dsEgatur)
str(dsEgatur)

```



Se procede a comparar los datos obtenidos del dataset, con la documentacion del INE (fichero /data_01/Egatur/disreg_egatur16.xlsx en ), para detectar posibles datos nulos, outliers o datos erróneos.


# Valores perdidos (missing values) 


El tratamiento de los datos es fundamental para la correcta interpretación de un análisis, los valores perdidos son aquellos que simplemente se ha perdido algún dato y no sabemos qué valor toma, se representa por el código: NA (Not available).

Hay muchas funciones para identificar estos valores, la más usada es is.na().

Para el fichero Egatur se han detectado 4 valores NA en la columna de Viajeros.



```{r  is.na() }

sapply(dsEgatur,function(x) sum(is.na(x)))

```

Por lo tanto para tener problemas en los cálculos de los datos, se van a sustituir por un 0 los NA (esta variable es numérica).

```{r  eliminar los NA }

dsEgatur$Viajeros[is.na(dsEgatur$Viajeros)]<-0

sapply(dsEgatur,function(x) sum(is.na(x)))

```

En cambio no existen valores NaN en el dataset.


```{r Bloque nan}


sapply(dsEgatur,function(x) sum(is.nan(x)))

```

# Análisis descriptivo de los datos

```{r Bloque estadistica del dataset}

summary(dsEgatur)



```





Para estimar el gasto turístico debe utilizarse la variable ‘gasto_total’ multiplicada por el factor de elevación de cada registro (‘Viajeros’).

La estimación real de las pernoctaciones, se obtiene multiplicando la variable ‘Pernoctaciones’ por ‘Viajeros'.


```{r Bloque totales reales}

dsEgatur$Gasto_Real <-  as.numeric(dsEgatur$Viajeros * dsEgatur$Gasto_Total)

dsEgatur$Pernoctaciones_Real <- as.numeric(dsEgatur$Pernoctaciones * dsEgatur$Viajeros)

head(dsEgatur)


```


```{r Bloque creacion del dataset para modelo RFM de prediccion}

egaturRFM <- dsEgatur[c(1,4,5,10,12,13)]

head(egaturRFM)

```

Los turistas que vienen a España durante el periodo Octubre 2015 a Abril 2017 se gastan 111.760.512.068 euros.

```{r Bloque total Gasto}

totalG = summarize(dsEgatur, totalG = sum(dsEgatur$Gasto_Real, na.rm = T))
totalG


```


Se calcula el número total de turistas que vienen a España según los datos de Egatur 109.072.379 de turistas.

```{r Bloque total turistas }


totalT= summarize(dsEgatur, totalT = sum(dsEgatur$Viajeros, na.rm = T))
totalT

```



El gasto medio por persona, se obtendrá como el cociente del gasto turístico entre los turistas, calculados sumando la variable ‘Viajeros’ --> 1024.645 euros.


```{r Bloque gasto medio de los turistas}


gasto_Medio <-  (totalG[,"totalG"]/totalT[,"totalT"])
gasto_Medio


```


La estimación de las pernoctaciones, resultante de multiplicar la variable ‘A13’ por ‘Factor_Egatur’, se utiliza como denominador del gasto medio diario, siendo el numerador el gasto turístico. 


```{r Bloque pernoctaciones totales}

totalP= summarize(dsEgatur, totalP = sum(dsEgatur$Pernoctaciones_Real, na.rm = T))
totalP



```

Número total de pernoctaciones 861.891.254, cuyo gasto medio diario es 129.6689 euros.

```{r Bloque pernoctaciones totales media}

gasto_Medio_Diario = totalG[,"totalG"] / totalP[,"totalP"]
gasto_Medio_Diario



```

Además se utiliza en la estimación de la duración media del viaje, dividiendo los turistas entre las pernoctaciones estimadas, siendo para los datos de este TFM 0.12655 noches

```{r Bloque duracion media}

duracion_Media = totalT[,"totalT"]/totalP[,"totalP"]
duracion_Media

```


Gasto de turistas internacionales por país de residencia y porcentaje respecto al total.

Se detecta que los turistas que más gastan son los ingleses (20%), a continuación los alemanes (14%) y en tercer lugar los extranjeros del resto del mundo (11%).

```{r Bloque gastos extrajeros que vienen a España por Pais de Residencia}

res <- ddply(dsEgatur, .(Pais), summarize, Total = sum(Gasto_Real))



res2 <- ddply(res, .(Pais, Total), transform, pct= 100 * Total /totalG[,"totalG"])
res2

df_merge  <- inner_join(res2,df_Paises)
df_merge<-df_merge[order(df_merge$Total,decreasing=T),]
df_merge

```


```{r Bloque para representar las graficas Paises}

ggplot(data=df_merge, aes(y=pct, x=Nombre)) +
  geom_bar(stat="identity", fill="steelblue",  width=0.9) +
   labs(x = "Paises de residencia", y = "Porcentaje de gasto")+
  coord_flip() +
  theme_minimal()

   


``` 


Gasto por Comunidades Autónomas y porcentaje respecto al total.

Cataluña es el principal destino principal de los turistas con un gasto realizado de 24.949.885.499 euros durante el periodo de estudio, lo que representa el 22 % del total.

Canarias (21%) y Andalucía (14%) son las siguientes Comunidades Autónomas con más gasto realizado en España.

```{r Bloque gastos en España}

res3 <- ddply(dsEgatur, .(Destino_CCAA), summarize, Total = sum(Gasto_Real))

res4 <- ddply(res3, .(Destino_CCAA, Total), transform, pct= 100 * Total / totalG[,"totalG"])
res4


df_mergeCCAA  <- inner_join(res4,df_CCAA)

df_mergeCCAA <- df_mergeCCAA[order(df_mergeCCAA$Total,decreasing=T),]

df_mergeCCAA

``` 


```{r Bloque para representar las graficas CCAA}

ggplot(data=df_mergeCCAA, aes(y=pct, x=CCAA)) +
  geom_bar(stat="identity", fill="steelblue",  width=0.9) +
   labs(x = "Comunidades Autónomas", y = "Porcentaje de gasto")+
  coord_flip() +
  theme_minimal()
   


``` 


El mes con mayor gasto económico de los turistas que visitaron España, fue Agosto del 2016 con 10.354.421.287 euros.


```{r Bloque para representar la llegada de turistas internacionales por meses, variación Octubre 2015 a Abril 2017}

Ft_dt <- data.table(dsEgatur)

Ft_dt2 <- Ft_dt[, list(Gasto_Real = sum(Gasto_Real)), by = c("Anyo","Mes")]

Ft_dt2 <- arrange(Ft_dt2,desc(Gasto_Real))

head(Ft_dt2,10)


```



Se obtiene el gasto de turistas internacionales por meses y Destino_CCAA, variación temporal Octubre 2015 a Abril 2017.

De los datos se obtiene que el mes de Julio de 2016 hubo el mayor gasto turístico de los viajeros extranjeros en Baleares y en segunda posición Cataluña.


```{r Bloque el gasto de turistas internacionales por meses y Destino_CCAA }

Ft_dt3 <- Ft_dt[, list(Gasto_Real = sum(Gasto_Real)), by = c("Anyo","Mes", "Destino_CCAA")]

Ft_dt3 <- arrange(Ft_dt3,desc(Gasto_Real))

head(Ft_dt3,10)


```



Por el contrario en Enero del 2016, fue el periodo con menos gasto realizado, eligiendo Ceuta como destino.

```{r menos visitas}
tail(Ft_dt3,10)

```


Los ingleses son los extranjeros que más gastaron en España, durante el mes de Agosto del 2016 -> 2.312.129.733 euros


```{r Bloque el gasto de turistas internacionales por meses, Pais }

Ft_dt4 <- Ft_dt[, list(Gasto_Real = sum(Gasto_Real)), by = c("Anyo","Mes", "Pais")]

Ft_dt4 <- arrange(Ft_dt4,desc(Gasto_Real))

head(Ft_dt4,10)


```

En Abril del 2016 se ha detectado que el gasto más bajo lo realizaron los portugueses --> 48.219.280 euros


```{r menos gasto pais}
tail(Ft_dt4,10)

```

Se genera un fichero en formato csv con los datos del dataset.


```{r file csv}

write.csv(egaturRFM,file="egaturRFM.csv",row.names = FALSE )
write.csv(Ft_dt4,file="gasto_fec_pais.csv",row.names = FALSE )
write.csv(Ft_dt3,file="gasto_fec_ccaa.csv",row.names = FALSE )
write.csv(dsEgatur,file="dsEgatur_Final.csv",row.names = FALSE )


```
